【裁判字號】    89,訴,1269
【裁判日期】    900410
【裁判案由】    偽造文書等
【裁判全文】
臺灣臺北地方法院刑事判決                        八十九年度訴字第一二六九號
    公  訴  人  臺灣臺北地方法院檢察署檢察官
    被      告  甲○○
    選任辯護人  徐揆智
                陳怡如
右列被告因偽造文書等案件，經檢察官提起公訴（八十九年度偵字第一一九三四號）
，本院判決如左：
    主  文
甲○○共同連續行使偽造私文書，足以生損害於他人，處有期徒刑陸月，如易科罰金
，以參佰元折算壹日。
附表所示行動電話服務申請書上之偽造署名均沒收。
    事  實
一、甲○○曾因侵占案件，經本院於民國八十七年八月二十八日判處有期徒刑十月，
    緩刑五年，仍不知悔改，竟與楊建成、蔡文昌等成年人（已分別於八十九年一月
    五日、八十九年四月三日）共同意圖為自己不法之利益，基於概括之犯意，自八
    十八年九月間起，將其等以不詳方法取得之丙○○、乙○○等人之身分證影本，
    於假冒丙○○、乙○○為申請人之名義偽造附表所示之行動電話服務申請書後，
    併同附表所示之偽造行動電話服務申請書，連續由甲○○或蔡文昌逐件持向台灣
    大哥大股份有限公司（以下簡稱台灣大哥大公司）行使申請行動電話門號，並依
    規定支付門號申請費用後，取得行動電話ＳＩＭ卡，使台灣大哥大公司陷於錯誤
    ，允諾於日後提供行動電話通信服務，足以生損害於丙○○、乙○○、台灣大哥
    大公司。另方面則由楊建成在跳蚤市場雜誌上刊登廣告稱「國際電話租售，你還
    在為越洋、長途的驚人話費而飽受思鄉之苦嗎？來讓我助你一臂之力，解決你長
    久以來的夢魘，別猶豫！請來電，誠者可議價」，俟有客戶閱覽跳蚤市場雜誌上
    述廣告，依附載之電話與楊建成聯絡後，由楊建成向客戶兜售上述冒名申請之行
    動電話ＳＩＭ卡。嗣果有成年人湯方宇（起訴書誤載為湯方年，已經檢察官依刑
    事訴訟法第二百五十二條第十款、第二百五十三條第一項處分不起訴）於八十八
    年九月三日至同年十月十六日期間，先後四次以電話向楊建成洽購行動電話ＳＩ
    Ｍ卡，並與楊建成談妥每張ＳＩＭ卡之使用代價為新台幣（下同）二千五百元後
    ，即由甲○○等人以送貨員身份出面，逐次將上述冒名申請所得之行動電話ＳＩ
    Ｍ卡送交湯方宇，供湯方宇插放於自備之行動電話機中通信；使台灣大哥大公司
    誤以為係合法用戶或其授權之人撥打電話，而提供行動電話通信服務，湯方宇因
    而與甲○○等人基於概括之犯意聯絡，連續以上開方式享有免費以行動電話通信
    之不法利益。
二、案經臺灣臺北地方法院檢察署檢察官自動檢舉偵查起訴。
    理  由
一、訊據被告甲○○固坦承曾為楊建成送交行動電話ＳＩＭ卡予客戶之事實，惟矢口
    否認有前開犯行，辯稱：前述行動電話申請書並非其所填寫，其亦未曾出面向台
    灣大哥大公司申請行動電話門號或取得ＳＩＭ卡，跳蚤市場雜誌廣告係楊建成所
    刊登，客戶來電時，亦由楊建成直接與客戶接洽辦理，其僅單純跑腿送貨，並無
    犯罪之認識，自無販賣冒名申請ＳＩＭ卡之犯意聯絡及行為分擔云云。惟查：右
    揭事實，業據被害人楊建成、丙○○於警訊時指述其等未同意申請本案行動電話
    門號等情甚詳，並據湯方宇於偵查中供稱：被告曾先後多次遞送ＳＩＭ卡予其使
    用等情明確，且有附表所示之行動電話申請書及影本附卷可證。觀之附表編號一
    所示偽造丙○○為申請人名義授權代理人申請行動電話服務之申請書，其代理人
    欄載明代理人為「甲○○」無誤，有該申請書可資參照，且該欄代理人聯絡電話
    記載之「00000000」號電話，確係被告住處之電話等情，為被告所不爭
    （本院審判筆錄、八十九年度偵字第一一九三四號偵查卷第八頁背面參照）；並
    據被告於偵查中供承：其以前確有幫人代為申請大哥大等語明確（同偵查卷第八
    頁背面參照），足見被告於本院審理時翻異前詞，改稱：其未曾代理他人申請行
    動電話云云，不足採信。參以：湯方宇於警訊時陳稱：對方每次交卡時，均有附
    申請書等情甚詳（八十八年偵字第二三二八六號偵查卷第五頁背面參照），足見
    被告以送貨員身份送交行動電話ＳＩＭ卡予湯方宇時，亦同時交付該門號之申請
    書；從而被告於交付申請書時，已得見附表編號一所示申請書上記載自己為代理
    人，竟未為異議，顯係知情而參與該冒名申請行動電話ＳＩＭ卡出售牟利之犯行
    。又依申請行動電話時，代理人必須親自到場辦理，並出具身份證原本以供業者
    核對身份之常情，足認被告確有以他人名義簽名委任自己為代理人出面申請行動
    電話門號。綜上所述，被告既明知楊建成曾從事與行動電話ＳＩＭ卡有關之犯罪
    行為，又知悉楊建成以化名在雜誌上刊登廣告，欲以低價銷售電話卡之事，猶在
    未受丙○○委任之情形下，偽以代理人身份申請行動電話門號，並多次為楊建成
    遞送冒名申請之行動電話ＳＩＭ卡予客戶，其與楊建成、蔡文昌間就上述犯行有
    犯意聯絡及行為分擔甚明。所辯無非卸責之詞，不足採信；本件事證已明，被告
    犯行堪以認定。
二、被告與楊建成、蔡文昌等人之犯罪集團，偽造附表所示之行動電話申請書，向電
    信公司行使申請行動電話門號，轉售第三人，供該第三人使用該冒名申請之行動
    電話ＳＩＭ卡通信，使電信公司陷於錯誤，提供通話服務，第三人因而獲取免費
    撥打行動電話通信之利益，核其所為，係犯刑法第二百十六條、第二百十條之行
    使偽造私文書罪、及同法第三百三十九條第二項之詐欺得利罪。其等偽造署名行
    為，係偽造私文書之部分行為；其偽造私文書後進而行使，該偽造私文書之低度
    行為偽行使之高度行為所吸收，均不另論罪。又本案台灣大哥大公司陷於錯誤所
    提供者，係行動電話通信服務，此為公訴人於起訴書犯罪事實欄所是認；故購得
    冒名申請之ＳＩＭ卡者撥打行動電話後所獲取者係不法利益，從而公訴人於證據
    並所犯法條欄所載刑法第三百三十九條「第一項」詐欺罪，應係「第二項」之誤
    ，而屬誤載，附此說明。被告與楊建成、蔡文昌等成年人就行使偽造私文書犯行
    ，及與楊建成、蔡文昌、湯方宇就詐欺得利犯行間，分別有犯意之聯絡，及行為
    之分擔，均為共同正犯。被告先後多次共同行使偽造私文書及共同詐欺得利犯行
    ，均時間緊接，犯意概括，所犯構成要件相同，分別依連續犯之規定論以一罪，
    並各依法加重其刑。被告所犯連續行使偽造私文書罪及連續詐欺得利罪間有方法
    目的之牽連關係，依法從一重之連續行使偽造私文書罪論處。爰審酌被告犯罪之
    動機、手段、所生危害、行為次數及犯罪後態度等一切情狀，量處如主文所示之
    刑。查被告行為後，刑法第四十一條業於九十年一月十日修正公佈施行，於同年
    月十二日生效，關於易科罰金之條件業經修正為同法條第一項前段「犯最重本刑
    為五年以下有期徒刑以下之刑之罪，而受六個月以下有期徒刑或拘役之宣告，因
    身體、教育、職業、家庭之關係或其他正當事由，執行顯有困難者，得以一元以
    上三元以下折算一日，易科罰金」，是比較新舊法結果，以新法有利於被告，應
    依刑法第二條第一項前段適用裁判時之法律，依修正後刑法第四十一條第一項規
    定，就主文所示之宣告刑諭知易科罰金之折算標準。
三、附表所示偽造行動電話服務申請書上客戶簽名欄內假冒丙○○及乙○○名義所為
    之簽名，均係偽造之署名，依刑法第二百十九條規定宣告沒收。
據上論斷，應依刑事訴訟法第二百九十九條第一條前段，刑法第二條第一項前段、第
二十八條、第五十六條、第二百十六條、第二百十條、第三百三十九條第二項、第五
十五條、第四十一條第一項、第二百十九條，罰金罰鍰提高標準條例第一條前段、第
二條，判決如主文。
本案經檢察官林美玲到庭執行職務
中      華      民      國    九十      年      四      月      十      日
                                        臺灣臺北地方法院刑事第八庭
                                            法  官  朱瑞娟
右正本證明與原本無異
如不服本判決，應於判決送達後十日內，向本院提出上訴狀。
                                            書記官  葉金發
中      華      民      國    九十      年      四      月     十七     日
刑法第二百十六條
行使第二百十條至第二百十五條之文書者，依偽造、變造文書或登載不實事項或使登
載不實事項之規定處斷。
刑法第二百十條
偽造、變造私文書，足以生損害於公眾或他人者，處五年以下有期徒刑。
中華民國刑法第三百三十九條
 (普通詐欺罪)
意圖為自己或第三人不法之所有，以詐術使人將本人或第三人之物交付者
，處五年以下有期徒刑、拘役或科或併科一千元以下罰金。
以前項方法得財產上不法之利益或使第三人得之者，亦同。
前二項之未遂犯罰之。
附表（偽造文書明細）
編號  偽造文書名稱                        偽造署名
一、  偽造丙○○為申請人（授權甲○○      偽造丙○○署名壹枚
      代理）之行動電話服務申請書壹張
二、  偽造乙○○為申請人之行動電話服      偽造乙○○署名壹枚
      務申請書壹張
三、  偽造乙○○為申請人之行動電話服      偽造乙○○署名壹枚
      務申請書壹張


司法院資訊處製作；財團法人民間司法改革基金會備份。
